【裁判字號】    96,重上更(三),85
【裁判日期】    970731
【裁判案由】    殺人未遂
【裁判全文】
臺灣高等法院刑事判決            96年度重上更(三)字第85號
上  訴  人  臺灣基隆地方法院檢察署檢察官
上  訴  人
即  被  告  丙○○
選任辯護人  周宜隆律師
上列上訴人因被告殺人未遂案件，不服臺灣基隆地方法院八十九
年度訴字第五二八號，中華民國八十九年十二月二十二日第一審
判決（起訴案號：臺灣基隆地方法院檢察署八十九年度偵字第六
五三號），提起上訴，本院判決後，經最高法院第三次發回更審
，本院判決如下：
    主  文
原判決關於殺人未遂及定執行刑部分撤銷。
丙○○被訴殺人未遂部分無罪。
    理  由
甲、公訴人公訴意旨略以：被告丙○○係順鑫貨運公司所僱用之
    司機，平日以駕駛該公司之營業半聯結車為業，係從事駕駛
    業務之人。丙○○於八十八年十二月四日上午七時四十分許
    ，駕駛車號ＫＮ─八七二號營業半聯結車，滿載工業用土，
    沿基隆市○○○路，自基隆市往台北縣萬里鄉方向行駛，同
    日七時四十五分左右，丙○○駛至基金一路與基金二路一巷
    之行車管制號誌交岔路口，在綠燈起步右彎時，本應注意汽
    車行駛時，駕駛人應注意兩車併行之間隔，並隨時採取必要
    之安全措施，汽車在雙向二車道行駛時，應在遵行車道內行
    駛，且依當時情形，亦無不能注意情事，竟疏於注意斯時停
    在渠車右側機車道上，騎乘車號ＱＺＳ─六一七號機車等待
    左轉之丁○○，而貿然起步右彎，因未保持兩車併行之間隔
    ，且駛出快慢車道分道線，致渠車之車頭右前輪、右側水箱
    擦碰丁○○之機車，丁○○受力倒地，遭丙○○之半聯結車
    右後車輪壓及左下肢，使丁○○之左下肢受到嚴重傷害；丙○○見狀不僅未停車，竟萌生殺意，將車往後倒退，欲壓死
    丁○○，致丁○○之左下肢及所騎乘之機車再遭半聯結車之
    車輪拖行，因事出突然，丁○○連遭兩次輾壓，驚懼下奮力
    自車斗下方爬出，始倖免於難，然丁○○仍因此受有左下肢
    脫手套性撕脫傷，皮膚缺損約百分之五體表面積，左側腓骨
    骨折，左第三、四蹠骨骨折，踝關節開放性骨折併脫位，左
    腳伸肌斷裂，左膝後側韌帶複合體傷害，雖經多次手術，仍
    造成左膝不穩定，左下肢痿縮，左足踝功能嚴重喪失，左二
    、三、四、五趾無伸屈之功能，合併有左足踝關節病變等毀
    敗一肢機能之重大傷害等情，因認被告涉有刑法第二百七十
    一條第二項、第一項之殺人未遂罪嫌（按被告丙○○另涉業
    務過失傷害部分，由本院九十三年度再字第二號判決有期徒
    刑五月，如易科罰金以三百元折算一日確定）。
    而公訴人認被告於車禍後有倒車碾壓告訴人涉犯殺人未遂犯
    行，係以告訴人丁○○之指訴，及依現場相片可見，現場所
    留丁○○之血跡在半聯結車右側車斗中央下方，機車刮地痕
    卻自該處往後方延伸，機車更壓在車斗右後輪下，明顯可見
    被告在右前輪擦碰丁○○倒地後，右後輪先壓及丁○○及機
    車，被告有倒車再輾壓過丁○○，並拖帶機車往後之情事等
    現場跡證，及台灣省基宜區車輛行車事故鑑定委員會、台灣
    省車輛行車事故覆議鑑定委員會之鑑定及覆議意見，為其主
    要之論據。
乙、上訴人上訴意旨略以：
  壹、訊據被告丙○○堅決否認犯罪，辯稱：
  一、被告當時之車速緩慢，確係停等紅燈後剛起步之狀態，否
      則煞車痕之長度，不可能如此之短。依煞車痕寬度推算，
      顯非小型車輪胎寬度，故其煞車痕應為大型車所留之煞車
      痕跡；現場之煞車痕，業已排除機車及小型車之煞車痕，
      故此煞車痕確為大型客車所留，而煞車痕跡十分新穎，應
      為被告聯結車之煞車痕。由機車最終停留之位置推算，被
      告之聯結車應無倒車之行為。
  二、就告訴人證述而言，告訴人丁○○證稱其係遭被告所駕車
      輛捲入車底輾壓兩次，再行爬出車底，如其所言為真，則
      其爬行而出所經之路徑均應遺留有一條血跡方合常理，觀
      之現場照片及證人即員警戴仁致、劉文聲證詞可知，事故
      現場聯結車車頭、前後輪、車底均無發現任何血跡，可見
      丁○○所言，顯與事實有違。
  三、本件認被告有倒車行為之證據為丁○○之證詞，及法醫研
      究所之鑑定報告，惟如前所述，告訴人之證詞顯與事實不
      符，而關於法醫研究所之鑑定報告設若可採，其認告訴人
      之傷勢不可能為係遭聯結車重複壓輾所致，且報告內容亦
      謂被告似善意倒車，既為善意，自無殺人之故意。依目前
      跡證顯示，並無任何證據足證被告有殺人故意。
  四、依台灣省車輛行車事故覆議鑑定委員會九十七年三月十三
      日覆議字第○九七六二○○九○八號函可知，覆議委員會
      研議結果同意交通大學鑑定意見書「半聯結車應無倒車情
      形」之意見，可見台灣省車輛行車事故覆議鑑定委員會亦
      認被告並無倒車行為。
  五、依鑑定人乙○○證述可知，交通大學之鑑定報告除了依科
      學鑑識認定現場所留之跡證為煞車痕而非刮車痕外，並以
      物理連動性之原理解釋，若被告所駕車輛於案發時有倒車
      ，機車最終倒地位置不可剛好位於半拖車前緣。足證被告
      當時確無倒車行為可明。
  六、告訴人丁○○謂被告於案發時係綠燈剛起步，速度不快之
      情形下絕無可能出現單一煞車痕，惟依交通大學九十六年
      十月三日交大管運字第○九六○○一四八二六號函可知，
      如產生單輪之煞車痕時，其車速甚至更慢，可知告訴人之
      指述與煞車原理不符。再依現場所留跡證顯示，機車係向
      右側傾倒，而非向左側傾倒，是丁○○於九十七年七月二
      日本院庭訊時指稱被告所駕車輛係從左側擦撞，伊倒向機
      車右邊，機車倒向左邊等語，其指述與現場跡證不符。
  貳、檢察官上訴理由：據告訴人即被害人丁○○及其配偶甲○○具狀請求上訴，略以：原判決認定被告確有殺人未遂等
      犯行，而被告肇事後，造成告訴人身心劇創，不僅未賠償
      告訴人，更惡性脫產，致告訴人求償無門，犯後毫無悔意
      ，惡性重大，應受重刑之法律制裁，原審量處被告應執行
      有期徒刑六年八月，容嫌過輕。
丙、程序部分：
  壹、上訴範圍：
    一、原審判決主文：丙○○從事業務之人，因業務上之過失
        傷害人致重傷，處有期徒刑壹年；又殺人未遂，處有期
        徒刑陸年，應執行有期徒刑陸年捌月。
    二、本件檢察官及被告均對原審判決不服提起上訴，惟就業
        過失傷害罪部分，由本院以九十三年度再字第二號判決
        有期徒刑五月，如易科罰金以三百元折算一日確定在案
        ，從而，本件僅就殺人未遂罪部分審理。
  貳、證據清單：
      證據一：被告丙○○供述（偵訊、原審、本院）。
      證據二：告訴人丁○○證述（偵訊、原審、本院）。
      證據三：告訴人甲○○證述（偵訊、原審、本院）。
      證據四：證人王進發證述（本院）。
      證據五：證人戴仁致證述（本院）。
      證據六：證人劉文聲證述（本院）。
      證據六之一：證人乙○○證述（本院）。
      證據七：現場照片。
      證據八：台灣省基宜區車輛行車事故鑑定委員會鑑定意見
              書。
      證據九：台灣省車輛行車事故覆議鑑定委員會覆議意見書
              。
      證據十：原審八十九年九月七日勘驗筆錄。
      證據十一：診斷證明書四紙。
      證據十二：原審八十九年十一月六日勘驗筆錄。
      證據十三：財團法人長庚紀念醫院基隆分院九十三年一月
                二十七日（九三）長庚院基字第○一三一函。
      證據十四：法務部法醫研究所九十三年四月三十日法醫理
                字第○九三○○○○四四九號函。
      證據十五：國立交通大學行車事故鑑定意見書。
      證據十六：法務部法醫研究所九十五年六月二十七日法醫
                理字第○九五○○○一二○九號函。
      證據十七：國立交通大學九十五年十月三十日交大管運字
                第○九五○○一三四二○號函。
      證據十八：交通大學九十六年十月三日交大管運字第○九
                六○○一四八二六號函。
      證據十九：台灣省車輛行車事故覆議鑑定委員會九十七年
                二月十九日覆議字第○九七六二○○六○五號
                函。
      證據二十：台灣省車輛行車事故覆議鑑定委員會九十七年
                三月十三日覆議字第○九七六二○○九○八號
                函。
  參、證據能力認定：
    一、本件證據一被告之供述，被告及其辯護人並未主張無證
        據能力；另證據二至證據二十除證據七外，分別符合刑
        事訴訟法第一百五十九條之一、第一百五十九條之四之
        傳聞法則之例外規定，而均得作為本件之證據。
    二、證據七被告及其辯護人並未於本院言詞辯論終結前表示
        無證據能力，復查其取得過程無何明顯瑕疵，而應可作
        為本件之證據。
丁、本院認為被告無罪之理由：
  壹、按犯罪事實應依證據認定之，無證據不得推定其犯罪事實
      ；又不能證明被告犯罪者，應諭知無罪之判決，刑事訴訟
      法第一百五十四條、第三百零一條第一項分別定有明文。
      次按事實之認定，應憑證據，如未能發現相當證據，或證
      據不足以證明，自不能以推測或擬制之方法，以為裁判基
      礎；又認定不利於被告之事實，須依積極證據，苟積極證
      據不足為不利於被告事實之認定時，即應為有利於被告之
      認定，更不必有何有利之證據（參見最高法院四十年臺上
      字第八六號及三十年上字第八一六號判例）。
      再按刑事訴訟上證明之資料，無論其為直接或間接證據，
      均須達到通常一般之人均不致有所懷疑，而得確信其為真
      實之程度，始得據為有罪之認定，若關於被告是否犯罪之
      證明未能達此程度，而有合理懷疑之存在，致使無從形成
      有罪之確信，根據「罪證有疑，利於被告」之證據法則，
      即不得遽為不利被告之認定（參見最高法院二十九年上字
      第三一０五號、七十六年台上字第四九八六號判例）。
  貳、查依警方在車禍發生後拍攝之現場照片所示（八十九年度
      偵字第六五三號第十三頁上方照片），被告所駕半聯結車
      後方之半拖車（半聯結車係由一輛曳引車與一輛重型半拖
      車所組成）中央下方處遺留有告訴人之血跡，機車倒於半
      拖車右前輪前端，前開血跡距離機車倒地之位置，留有長
      約二點五公尺之刮地痕，亦即該刮地痕位於血跡與機車中
      間，且在機車前方，故公訴人及台灣省基宜區車輛行車事
      故鑑定委員會之鑑定意見（偵查卷第二十八頁至第三十頁
      ）、台灣省車輛行車事故覆議鑑定委員會之覆議意見（偵
      查卷第四十二頁），均憑此現場遺留痕跡做為認定被告於
      肇事後有倒車情形之論據。
      惟本院前審經囑託國立交通大學鑑定結果，關於車禍發生
      後被告所駕駛之半聯結車有無倒車情形部分之鑑定意見為
      ：「二、審視現場照片：機車（ＱＺＳ─六一七，丁○○
      駕駛）右倒，位於半拖車前軸前端；曳引車右後輪與半拖
      車右前輪之間地面留有摩擦痕【參八十九年偵字第六五三
      號偵查卷第十三頁上照片】；經以高倍放大鏡檢視，研判
      該摩擦痕由疏散而致全面、並驟然停止，走向屬於往前刮
      滑而至停止，且為典型之煞車（輪胎下有異物、砂石）輪
      跡。機車左踏板前端斷裂，破損缺口符合半拖車右前輪推
      壓所造成；緊鄰機車旁並有散落物【參同卷第十三頁上下
      照片、九十二年度上更(一)字第八三一號刑事卷第四十一頁
      】。則以機車停止於半拖車右前輪前緣位置，係最後（聯
      結車停止前）遭半拖車右前輪推壓直至停止；與聯結車有
      倒車之情節完全不符。推斷該摩擦痕應係曳引車右後輪於
      煞車時所造成，而聯結車完全停止前，再往前滑行若干距
      離，以致曳引車右後輪不在地面磨痕終點。三、機車駕駛
      人丁○○於院訊中陳稱略以：『... 當時車子停下來的時
      候我是倒在前後輪之間，... 我爬出來的時候是自後輪的
      前沿爬出來的。... 機車夾在他車輪底下。』【參八十九
      年訴字第五二八號刑事卷第九十八頁八十九年十二月八日
      審判筆錄、九十年上訴字第九○四號卷第一○五頁九十年
      五月二十二日審判筆錄】。證人即現場處理警員戴仁致與
      劉文聲於本院更（一）審庭訊中均陳稱：『（... 除一攤
      血跡及路邊地下圈起來處，有無發現其他地方有血跡？）
      沒有。』【參九十二年度上更(一)字第八三一號刑事卷第四
      十八至第四十九頁九十年一月二十八日準備程序筆錄】。
      四、綜合前述現場物理跡證分析：... 半聯結車應無倒車
      情形。」，有國立交通大學九十三年八月二十四日交大管
      運字第○九三○○○三七三九號函覆之行車事故鑑定意見
      書可稽（本院前審更一卷第九十五頁）；復經本院前審再
      要求交通大學就前開鑑定內容說明，該大學以九十五年十
      月三十日交大管運字第○九五○○一三四二○號函之說明
      中再次表示：「旨揭案件倘聯結車最終曾經倒車再停止，
      將無法造成機車最後停止於半拖車右前輪前緣位置。地面
      摩痕跡象與位置均符合曳引車右後輪往前推壓機車，而非
      聯結車倒車所致。」綦詳（本院前審更二卷第一０二頁）
      ，而國立交通大學係具備專業知識、經驗及技能之學術機
      關，其依據現場物理跡證分析所為之鑑定意見，尚值參酌
      。
  參、另本院於審理時依職權傳喚鑑定人即國立交通大學教授乙○○到庭詰稱：在車禍一般現場純粹煞車痕會有很多輪胎
      黑色橡膠，本案較為特殊，若地上有細沙，輪子鎖住的話
      會有細沙，刮地痕是東西在地面拖會有深深的痕跡，薄但
      很短促的痕跡，通常所稱的刮地痕是很長的類型；事後看
      輪胎的痕跡，來區別上開二者之不同；本案曳引車後軸是
      雙輪式的，煞車時就會出現如偵查卷第十三頁照片所示與
      二個輪胎全寬幾乎相近之現象，若係刮痕無法造成前揭現
      象，白色的部分是輪胎與地面微細雜質所造成；若車禍現
      場事後有人亂動過則鑑定結果會改變，若現場沒有變更過
      ，則從照片可以看出，機車左側踏板受損，依物理運動連
      續性來看，若有倒車無論如何行駛，機車與系爭車輪之間
      須有若干距離容許繼續動作；故判斷本件無倒車現象是因
      機車停在半拖車右後輪的前緣，因照運動連續性原理應是
      如此；而本件若輾過的話機車應該支離破碎，因機車受損
      情狀不像受輾情形，機車的照片顯示僅是受到推擠而已；
      針對本件車禍而言，我認為本件車禍並無倒車的現象，不
      因被害人身體受傷而影響我對本案的鑑定結果；而全輪寬
      是判斷煞車痕的主要關鍵，另從照片來看內輪還有黑黑的
      橡膠東西，是輪胎煞車鎖住造成，是判斷煞車痕的輔助關
      鍵等語綦詳，復經檢察官詰問：「鑑定人為何稱從照片可
      看出輪胎的煞車痕、括地痕？」鑑定人乙○○稱：從我們
      實驗來看，若地面有白白的痕跡，應是輪胎夾雜物品；至
      於白色須看路面鋪面的物質及輪胎夾雜的物品，因我沒去
      現場看，無法判斷；從一般來看應是路上的土沙。因內輪
      黑色的摩擦痕跡還在，黑色部分從我們認定是橡膠物質，
      再從痕跡連續性來認定，本案黑色沒有連續，照片上所示
      黑色物質是輪胎煞車鎖住後再放開所造成的。又詰問：「
      若輪胎倒車壓到物體，一過去馬上停止，則該物體是否會
      停放在輪胎前緣？」鑑定人答稱：會，但形狀會很奇怪，
      若倒車的話前緣可能留有東西，但該物體縱斷面會呈現扁
      平、平順狀，無法留有尖銳外表。另詰問：「本案來看，
      你的觀察是物體有在輪胎前緣嗎？」鑑定人答稱：本案物
      體在半拖車輪胎前緣，機車前輪毫無輾過跡象、緊靠著半
      拖車前輪，半拖車的右輪前緣外緣與機車踏板缺損情狀極
      符合等語（參見本院卷第九十三頁至第九十五頁）。
      而對照車禍現場照片中所示之刮地痕跡（參見偵查卷第十
      三頁），苟被告於車禍發生後確有倒車行為，致推擠被害
      人所駕駛之機車向後移動，造成現場「刮地痕跡」，則機
      車最後停止之位置理應在聯結車各車輪「後緣」，本件依
      現場照片以觀，機車則係倒在聯結車後方之半拖車後輪「
      前緣」，此顯難以作合理之解釋。
      另依現場照片以觀（參見偵查卷第十一頁及第十二頁），
      被告所駕曳引車下方之水箱及右後輪均有摩擦痕，再參諸
      告訴人在地面所遺留之血跡位置在半拖車中央下方，係在
      曳引車下方之水箱及右後輪之後方，就上開各處之相關位
      置以觀，再衡諸車輛煞車後仍會前駛相當距離之慣性作用
      ，可見本件車禍之撞擊點極可能係曳引車下方之水箱及右
      後輪等部位，查告訴人之機車係右倒於半拖車右後輪前端
      ，機車前輪位於半拖車右後輪前端下方，以此種相關位置
      情形而言，即使被告有倒車情形，半拖車車輪亦無法將機
      車沿地面往後拖帶而產生刮地痕，而有可能應係自機車車
      身碾壓而過，惟以被告所駕半聯結車之重量，機車車身及
      前輪等遭碾壓部分勢必產生嚴重之扭曲變形，然而告訴人
      之機車僅左側踏板前端斷裂，其餘車身及車輪等部分均尚
      非嚴重損害變形，有照片可稽（偵查卷第十三頁、及外放
      照片乙冊中編號十一之照片），故由該機車受損情形亦可
      判明並非因半聯結車倒車碾壓所致。
      再者，依現場所留下之白色數條狀痕跡，其寬度與聯結車
      車輪寬度大致相同，而與機車倒地後若遭向後推擠所可能
      產生之刮痕寬度則並不符合；且就位置而言，亦顯與機車
      倒地後向後推擠所可能留下的刮地痕不相當；另現場所遺
      留之白色數條狀痕跡，明顯與機車倒地位置並不緊密相連
      接，此與機車倒地後若遭向後推擠，停止後機車應與刮痕
      相連，亦不相符，鑑定人認為係因聯結車緊急煞車致使地
      上石頭與路面磨擦，而產生上開白色數條狀痕跡，並憑以
      判斷被告並未倒車，尚堪採信。
  肆、本件經檢察官送請台灣省基宜區車輛行車事故鑑定委員會
      、台灣省車輛行車事故覆議鑑定委員會鑑定結果，雖均研
      判被告有倒車之情形（參見偵查卷第二十九頁及第四十二
      頁），惟其所憑之依據則僅為「機車倒地位置東南向路面
      上留有擦地痕之跡證」、「依現場照片所顯示，機車拖痕
      於被告車右後輪前方」，而依前開鑑定人所述，上開「擦
      地痕」、「機車拖痕」實應為被告所駕駛聯結車之煞車痕
      跡；又機車倒地位置在聯結車之半拖車右後輪前方等跡證
      ，均足以認定被告所駕駛之聯結車並未倒車，此另由鑑定
      人乙○○於本院審理時結稱：該鑑定結果並無對倒車與否
      作判斷，僅在駕駛行為分析有提及，從我來看這份鑑定報
      告似乎沒有做判斷、分析等語（參見本院卷第九十四頁）
      ，亦得佐證前開二份鑑定意見，尚難遽信。
      況經本院再次函詢台灣省車輛行車事故覆議鑑定委員會意
      見，亦稱：經本會第二二一五次會議研議，同意國立交通
      大學鑑定意見書「半聯結車應無倒車情形」之意見，此有
      該九十七年三月十三日覆議字第０九七六二００九０八號
      函在卷可稽（參見本院卷第七十九頁），前開台灣省基宜
      區車輛行車事故鑑定委員會、台灣省車輛行車事故覆議鑑
      定委員會鑑定結果，本院認並不可採。
  伍、本院更（一）審就告訴人所受傷勢是否遭重複碾壓或一次
      碾壓所造成向財團法人長庚紀念醫院基隆分院查詢結果，
      據該院九十三年一月二十七日（九三）長庚院基字第○一
      三一號函覆稱：「無法由傷勢情形判斷是否遭受聯結車重
      複或一次碾壓所造成。」（本院更（一）審卷第五十六頁
      ）。
      本院前審再就開事項囑託法務部法醫研究所鑑定，該所九
      十三年四月三十日法醫理字第○九三○○○○四四九號函
      之研判意見為：「(一)....。(二)由車禍現場照片顯示聯結車
      右側前後輪前地上有血跡並有摩托車帶著血漬向後方向之
      著地帶地痕，在前後輪之平行外側有另一攤血液等支持簡
      員於摩托車之前輪碰觸聯結車右前輪，致摩托車之車頭向
      左側垂直傾倒於聯結車之前後輪間，並致簡女之左小腿遭
      聯結車之右後輪碾壓致左腓骨骨折，瞬間聯結車停止（故
      未碾壓造成脛骨之骨折），已造成環狀撕除傷並造成開放
      脫手套性（脫皮膚性）撕除傷。疑此時聯結車司機煞車後
      似善意欲開離車輪之碾壓，致在帶動後退時再度帶動平躺
      卡住的摩托車後移，恰致在移動外移之簡女左腿踝夾在輪
      胎及摩托車之間致再度遭摩托車身之擠壓（非聯結車之後
      輪擠壓），(三)以上研判簡女之脫手套撕裂傷為遭單次碾壓
      ，而在聯結車意外倒車時因拖拉機車造成二次擠壓致腳踝
      蹠骨骨折之結果，似無重複輪胎碾壓之可能。」（本院更
      （一）審卷第六十五、六十六頁）。然而法務部法醫研究
      所顯然亦係將前述現場照片中因煞車遺留之煞車痕誤會為
      機車經向後方拖帶而遺留之拖地刮痕，進而判認被告有倒
      車情形所致，故法醫研究所依此情狀而為鑑定認被告有倒
      車之情，惟該所所憑之依據既有如上所述之瑕疵，且並未
      實際疹療被害人傷勢，其所論斷被告有倒車之舉，亦難採
      信。
      又查，依法醫研究所九十五年六月二十七日法醫理字第○
      九五○○○一二○九號函略謂，依血跡走向可知，其為向
      後帶動之抹拭痕，故聯結車有倒退之情況云云。惟據告訴
      人於八十九年二月二十五日在台灣基隆地方法院檢察署八
      十九年偵字第六五三號案件偵訊中陳稱：「他先撞倒我，
      我喊救命，拼命爬出來，事出突然我祇記得他碾過我兩次
      。」，而被告人於爬行時有可能造成血跡之抹拭痕，被告
      所駕駛之聯結車向前移動煞車，亦有可能，尚不得單純僅
      憑「血跡走向」，即遽推論聯結車有倒退之情形甚明。
  陸、告訴人丁○○雖一再指稱遭被告碾壓兩次及被告有倒車拖
      行等語，惟按告訴人之告訴，係以使被告受刑事訴追為目
      的，自不得作為認定犯罪事實之唯一證據，而須以補強證
      據證明其確實與事實相符，始得據為裁判之基礎（參見最
      高法院五十二年台上字第一三○○號判例意旨）。經查：
    一、按依診斷證明書之記載可知，丁○○之小腿脛骨並無骨
        折，而骨折部位為左小腿後側之腓骨骨折、左第三、四
        蹠骨骨折、踝關節開放性骨折併脫位。蹠骨及關節均位
        腳掌，而腓骨骨折位置依急診病歷診斷欄二可知為左腓
        骨頭（即診斷欄二所記載之２Ｌ’ｔ  ｆｉｂｅｒ  ｈ
        ｅａｄ  ｆｒ.），腓骨頭位於腳踝部位即腳後跟位置
        ，因此依丁○○之傷勢可知，丁○○遭輾壓之位置應僅
        限於腳掌及腳踝位置，且依其骨折之部位可知，其左腳
        掌及腳踝應係遭被告所駕駛車輛之車輪邊緣碾過所生之
        傷害。
    二、被告所駕半聯結車除車頭外，每組輪胎皆兩兩併行，其
        車體重量甚重，且輪胎寬度甚廣。果如丁○○所言，其
        係被捲入車底後再遭碾壓兩次，則小腿主要之脛骨、膝
        蓋、甚至大腿部分位置均在車輪碾壓之範圍內，此等部
        位均將無法承受重車之碾壓而有骨折或粉碎之現象，當
        不可能僅有腳掌及腳後跟部位骨折，而其餘部位則無出
        現骨折之現象，可見丁○○所述顯與常情不符。
    三、再就現場之血跡而言：依警方所攝之相片可知，丁○○
        受傷後，僅位於車護欄及路邊留有血跡（見偵查卷第十
        三頁），可見丁○○遭碾壓後，受傷部位即有出血之現
        象，然而丁○○證稱其係遭被告所駕駛之車輛捲入車底
        碾壓兩次，再行爬出車底，如其所言為真，則其爬行而
        出所行經之路徑均應遺留有一條血跡方合常理，惟查肇
        事後現場除半拖車下方及路旁地面上留有兩處血跡外，
        其餘曳引車前後輪及半拖車右車輪等處均未沾染血跡，
        亦據證人即基隆市政府警察局交通隊警員戴仁致與劉文
        聲證述明確（本院上更(一)字卷第四十八頁至第四十九頁
        ），並有道路交通事故調查報告表之現場圖及現場照片
        可考，可見丁○○所言，顯與事實有違，不足採信。
    四、而丁○○所駕駛之機車最後停止處係卡在半拖車右後輪
        前方，若丁○○真遭被告所駕駛車輛碾壓兩次，則上開
        機車必因遭重傷輾壓兩次而嚴重變形，惟觀諸卷附丁○○所駕駛之機車相片及相片旁所記載之文字可知，該機
        車僅左側葉子板受損，其受損程度並不嚴重，益見上開
        機車應未遭被告之半聯結車碾壓。況依上開法醫研究所
        之研判意見另認告訴人所受之傷勢似無遭輪胎重複碾壓
        之可能（參見本院更（一）審卷第六十六頁），亦堪佐
        證簡女所言不實。
    五、末查，原審於八十九年九月七日至現場履勘並於同年十
        一月六日勘驗被告所提出之錄影帶結果，本件交通事故
        發生地點，係基隆、萬里及金山間之重要道路，車輛往
        來頻繁，此有勘驗筆錄二份及照片二張在卷足憑（參見
        原審卷第二十頁、第二十一頁、第六十二頁），而八十
        八年十二月四日雖為星期六，惟全國係自九十年一月一
        日開始週休二日，故當日上午七時四十分許車禍發生時
        尚需上班，此乃眾所週知之事實，復參酌車禍發生之現
        場照片（參見偵查卷第十頁、第十三頁），亦顯見當日
        車禍現場往來車輛眾多，而依常情判斷，被告顯不可能
        在眾目睽睽之下，以倒車之方式，企圖殺害丁○○甚明
        。
    六、依上所述，告訴人丁○○前開指述尚難遽信。
  柒、按刑事訴訟法第一百六十一條已於民國九十一年二月八日
      修正公布，其第一項規定：檢察官就被告犯罪事實，應負
      舉證責任，並指出證明之方法。因此，檢察官對於起訴之
      犯罪事實，應負提出證據及說服之實質舉證責任。倘其所
      提出之證據，不足為被告有罪之積極證明，或其指出證明
      之方法，無從說服法院以形成被告有罪之心證，基於無罪
      推定之原則，自應為被告無罪判決之諭知（最高法院九十
      二年台上字第一二八號判例參照）。
      又同法第一百六十三條亦在同時一併修正，證據調查應以
      當事人為主，法院為輔，而僅具補充及輔助地位，該條第
      二項前段規定，法院為發現真實，「得」依職權調查證據
      ，舊規定則係「應」依職權調查證據，則是否補充介入調
      查，成為法院職權裁量事項，非謂負有調查之義務，檢察
      官舉證責任始終存在，倘檢察官未能善盡實質的舉證責任
      ，法院以被告犯罪不能證明而為無罪判決時，如檢察官僅
      以法院未作補充介入調查為唯一理由而提起上訴，其上訴
      即非有理。至同條第二項但書係立法部門自提修正草案，
      為司法院研擬草案內容所無，惟自刑事訴訟法責成檢察官
      負擔實質的舉證責任以後，法院發見真實釐清案情之查證
      義務，較德國刑事訴訟法要求該國法官應盡其澄清義務之
      程度為輕，被告受無罪推定，檢察官舉證責任不因第二項
      有但書之規定而得以減免。是該條第二項但書所指事項，
      應均以有利於被告之考量方得為之，否則，對檢察官未盡
      實質舉證責任之案件，竟要求法院接續依職權調查不利於
      被告之證據，豈非形同糾問，殊與修法本旨有違（參見朱
      石炎著，刑事訴訟法上第一八四頁至第一八六頁）。
      本件檢察官就不利於被告之證據部分應負實質舉證責任，
      惟所舉證據均無法使本院對於被告涉嫌公訴人所指殺人未
      遂之事實形成確信不疑之心證，依上開判例之見解，應為
      有利於被告之認定。本院復無依刑事訴訟法第一百六十三
      條第二項之規定依職權調查證據之情狀，被告犯罪尚屬不
      能證明，爰應為被告無罪之諭知。
戊、撤銷原判決之理由：
  壹、原審對被告論罪科刑之判決，雖非無見，惟本院經審理結
      果並斟酌再三，認為就檢察官所舉證據並無法使本院對於
      被告涉嫌殺人未遂之犯行形成確信不疑之心證，而應為被
      告無罪之諭知，原審遽認為有罪，尚有未洽。
  貳、上訴人檢察官雖以被告肇事後，造成告訴人身心劇創，不
      僅未賠償告訴人，更惡性脫產，致告訴人求償無門，認原
      審量刑過輕而提起上訴，惟被告於本件車禍後業與告訴人
      達成民事和解，賠償其二百七十五萬元並給付完畢在案，
      此為告訴人丁○○所自承在案（參見本院卷第一百二十二
      頁反面），檢察官上訴理由已不復存在，況被告就殺人未
      遂部分應為無罪之諭知，其上訴即無理由；另被告以否認
      犯罪而提起上訴，為有理由，自應由本院將原判決關於殺
      人未遂及定執行刑部分撤銷，就被告被訴殺人未遂部分，
      諭知被告無罪之判決。
據上論斷，應依刑事訴訟法第三百六十九條第一項前段、第三百
六十四條、第三百零一條第一項，判決如主文。
本案經檢察官姜貴昌到庭執行職務。
中    華    民    國    97    年     7    月    31    日
                  刑事第十八庭審判長法  官  吳鴻章
                                    法  官  段景榕
                                    法  官  陳健順
以上正本證明與原本無異。
如不服本判決，應於收受送達後十日內向本院提出上訴書狀，其
未敘述上訴之理由者並得於提起上訴後十日內向本院補提理由書
（均須按他造當事人之人數附繕本）。
                                    書記官  朱家惠
中    華    民    國    97    年    7     月    31    日


司法院資訊處製作；財團法人民間司法改革基金會備份。
